【裁判字號】    97,訴,1782
【裁判日期】    970805
【裁判案由】    違反毒品危害防制條例
【裁判全文】
臺灣彰化地方法院刑事判決              97年度訴字第1782號
公  訴  人  臺灣彰化地方法院檢察署檢察官
被      告  甲○○
上列被告因違反毒品危害防制條例案件，經檢察官提起公訴（九
十七年度毒偵字第一九九三號），本院依簡式審判程序判決如下
：
    主  文
甲○○施用第一級毒品，累犯，處有期徒刑壹年。
    事  實
一、甲○○前因於民國九十四年十二月十四日之前二日內施用第
    一級毒品之案件，經本院以九十五年度訴字第三九○號判處
    有期徒刑八月確定；因施用第一級毒品案件，經臺灣臺中地
    方法院以九十五年度訴字第三七七六號判處有期徒刑七月確
    定，後經臺灣臺中地方法院以九十六年度聲減字第八四二號
    裁定減為有期徒刑三月又十五日確定；上開案件，嗣經送監
    接續執行，甫於九十六年八月七日因縮刑期滿而執行完畢。
    另因施用毒品案件，經本院以八十九年度毒聲字第一四三二
    號裁定送觀察、勒戒後，認無繼續施用毒品之傾向，於八十
    九年十二月十九日執行完畢，並經臺灣彰化地方法院檢察署
    檢察官以八十九年度毒偵緝字第六九二號、八十九年度毒偵
    字第六三一九號為不起訴處分確定。詎甲○○仍不知悔改，
    竟基於施用第一級毒品海洛因之犯意，於九十七年四月三日
    上午十一時三十分許為警採尿前回溯七十二小時內之某時許
    ，在其位於彰化縣福興鄉○○村○○路六二之五四號住處內
    ，以將第一級毒品海洛因摻入香菸點燃抽吸之方式，施用第
    一級毒品海洛因一次。嗣於九十七年四月三日上午十時二十
    分許，為警持本院核發之搜索票至其上開住處搜索而查獲，
    始悉上情。
二、案經彰化縣警察局鹿港分局報告臺灣彰化地方法院檢察署檢
    察官偵查起訴。
    理  由
一、按除被告所犯為死刑、無期徒刑、最輕本刑為三年以上有期
    徒刑之罪或高等法院管轄第一審案件者外，於刑事訴訟法第
    二百七十三條第一項程序進行中，被告先就被訴事實為有罪
    之陳述時，審判長得告知被告簡式審判程序之旨，並聽取當
    事人、代理人、辯護人及輔佐人之意見後，裁定進行簡式審
    判程序；除簡式審判程序、簡易程序及第三百七十六條第一
    款、第二款所列之罪之案件外，第一審應行合議審判；刑事
    訴訟法第二百七十三條之一第一項、第二百八十四條之一分
    別定有明文。本件被告甲○○所犯係死刑、無期徒刑、最輕
    本刑為三年以上有期徒刑或高等法院管轄第一審案件以外之
    罪，且於本院行準備程序時就被訴事實為有罪之陳述，經受
    命法官告知簡式審判程序之旨，並聽取公訴人、被告之意見
    後，本院合議庭認無不得或不宜改依簡式審判程序進行之處
    ，經評議結果，裁定改由受命法官獨任行簡式審判程序，合
    先敘明。
二、訊據被告甲○○對於上開施用第一級毒品海洛因之犯行，坦
    承不諱，且其於九十七年四月三日為警查獲後，經警採其尿
    液送驗，結果呈嗎啡陽性反應，此有尿液代號與真實姓名對
    照認證單、詮昕科技股份有限公司濫用藥物尿液檢驗報告各
    一紙在卷可稽，足徵被告之自白確與事實相符。另按毒品危
    害防制條例於九十二年七月九日修正公布，自九十三年一月
    九日施行，其中第二十條、第二十三條將施用毒品之刑事處
    遇程序，區分為「初犯」及「五年內再犯」、「五年後再犯
    」。依其立法理由之說明：「初犯」，經觀察、勒戒或強制
    戒治後，應為不起訴處分或不付審理之裁定；經觀察、勒戒
    或強制戒治執行完畢釋放後，「五年內再犯」者，因其再犯
    率甚高，原實施之觀察、勒戒及強制戒治既已無法收其實效
    ，爰依法追訴或裁定交付審理。至於經觀察、勒戒或強制戒
    治執行完畢釋放後，「五年後再犯」者，前所實施之觀察、
    勒戒或強制戒治已足以遮斷其施用毒品之毒癮，為期自新及
    協助其斷除毒癮，仍適用「初犯」規定，先經觀察、勒戒或
    強制戒治之程序。從而依修正後之規定，僅限於「初犯」及
    「五年後再犯」二種情形，始應先經觀察、勒戒或強制戒治
    程序。倘被告於五年內已再犯，經依法追訴處罰，縱其第三
    次（或第三次以上）再度施用毒品之時間，在初犯經觀察、
    勒戒或強制戒治執行完畢釋放五年以後，已不合於「五年後
    再犯」之規定，且因已於「五年內再犯」，顯見其再犯率甚
    高，原實施觀察、勒戒或強制戒治，已無法收其實效，即應
    依該條例第十條處罰。（最高法院九十五年度第七次刑事庭
    會議決議第二點參照）。本件被告前因施用毒品，經觀察、
    勒戒後，於八十九年十二月十九日執行完畢，又於五年內之
    九十四年十二月十四日之前二日內施用第一級毒品，經本院
    以九十五年度訴字第三九○號判處有期徒刑八月確定，有臺
    灣彰化地方法院檢察署刑案資料查註紀錄表及臺灣高等法院
    被告前案紀錄表各一份在卷可考，則其再犯本件施用第一級
    毒品犯行，按諸前揭說明，自無毒品危害防制條例第二十條
    第三項規定之適用，而應按同條例第二十三條第二項規定，
    依法論科。本件事證明確，被告施用第一級毒品海洛因之犯
    行，應堪認定。
三、核被告所為，係犯毒品危害防制條例第十條第一項之施用第
    一級毒品罪。被告為施用第一級毒品，而持有該級毒品，其
    持有之低度行為，應為施用之高度行為所吸收，不另論罪。
    又被告前因施用第一級毒品案件，經本院以九十五年度訴字
    第三九○號判處有期徒刑八月確定；因施用第一級毒品案件
    ，經臺灣臺中地方法院以九十五年度訴字第三七七六號判處
    有期徒刑七月確定，後經臺灣臺中地方法院以九十六年度聲
    減字第八四二號裁定減為有期徒刑三月又十五日確定；上開
    案件，嗣經送監接續執行，甫於九十六年八月七日因縮刑期
    滿而執行完畢等情，此有臺灣彰化地方法院檢察署刑案資料
    查註紀錄表及臺灣高等法院被告前案紀錄表各一份在卷可稽
    ，其於受有期徒刑執行完畢後，五年以內故意再犯本件有期
    徒刑以上之罪，為累犯，應依刑法第四十七條第一項規定，
    加重其刑。爰審酌被告曾因施用毒品經送觀察、勒戒後，仍
    未能戒斷，再犯本案之罪，顯然未能善體國家設置觀察、勒
    戒機構，協助毒品施用者戒除毒癮之良法美意，及其犯罪之
    動機、目的、品行、智識程度、所生危害，暨犯罪後坦承犯
    行，態度尚屬良好等一切情狀，量處如主文所示之刑。
據上論斷，應依刑事訴訟法第二百七十三條之一第一項、第二百
九十九條第一項前段，毒品危害防制條例第十條第一項，刑法第
十一條前段、第四十七條第一項，判決如主文。
本案經檢察官蔡曉崙到庭執行職務。
中    華    民    國    97    年    8     月    5     日
                        刑事第六庭    法  官  鄭舜元
以上正本證明與原本無異。
如不服本判決，應於判決送達後10日內，向本院提出上訴書狀，
上訴書狀應「敘述具體上訴理由」，並按他造當事人之人數附繕
本。「切勿逕送上級法院」。
中    華    民    國    97    年    8     月    5     日
                                      書記官  陳秀香
附錄：論罪科刑法條：
毒品危害防制條例第十條：
施用第一級毒品者，處六月以上五年以下有期徒刑。
施用第二級毒品者，處三年以下有期徒刑。


司法院資訊處製作；財團法人民間司法改革基金會備份。
